---
title: "Uso de librerias y funciones"
author: "Tripp-Valdez MA"
---

## Uso de paquetes en R

Un paquete, o libreria, es un conjunto de funciones, datos y documentación que esta diseñado para realizar tareas especificas, extendiendo las capacidades del lenguaje R.

Estos paquetes son fundamentales para realizas tareas que van desde la manipulación y visualización de datos, hasta modelos estadisticos complejos.

::: callout-note
# ¿Quien crea los paquetes? 🤷‍♂️

Cualquier persona puede crear un paquete que realiza una o varias tareas en especifico. 

:::

Existen paquetes, como por ejemplo `tidyverse` que son desarrollados por un conjunto de colaboradores pertenecientes a empresas o grupos de investigación los cuales estan en contante manteniemiento y estan disponibles desde repositorios publicos como CRAN. Pero también hay paquetes que son desarrollados por individuos y que pueden ser desacargados desde repositorios personales como github. 


## Instalación y carga de paquetes

Los paquetes se instalan una vez y se pueden utilizar en cualquier sesión de R. La función `install.package()` se usa para instalar paquetes desde CRAN (el repositorio de paquetes de R) u otras fuentes. 

Por ejemplo, para instalar un paquetes como `ggplot2` hacemos lo siguiente:

```{r}
#| eval: false

install.packages("ggplot2")
```


:::column-margin
::: callout-note
# CRAN

CRAN es una red de servidores distribuidos globalmente que almacena y distribuye paquetes de software para R. Estos paquetes son colecciones de funciones, datos y documentación que se pueden instalar y usar dentro del entorno de R para realizar tareas específicas. 

:::
:::

Una vez instalado el paquete, este se debe de cargar en cada sesión de R usando la función `library()` o `requiere()`


```{r}
#| eval: false

library(ggplot2)
```

Hecho esto, las funciones y/o bases de datos contenidas en el paquete se cargaran en tu entorno actual.

Es importante tener en mente que cada que inicies una nueva sesión en R, debes cargar el paquete con `lirbary()` de lo contrario, las funciones no estaran disponibles. 


Los paquetes que hemos importado en nuestra sesión actual aparecen al llamar `sessionInfo()`

```{r}
sessionInfo()
```

